臺灣臺北地方法院民事小額判決
  110年度店小字第884號
原      告  旺旺友聯產物保險股份有限公司


法定代理人  劉自明  
訴訟代理人  蔡文桐  
            黃國興  
            劉育辰  
上一人之複
代  理  人  胡綵麟  
被      告  葉文宗  
上列當事人間損害賠償事件，本院於民國111年1月6日言詞辯論
終結，判決如下：
    主      文
被告應給付原告新臺幣參萬零陸佰壹拾伍元，及自民國一百一十
年五月五日起至清償日止，按週年利率百分之五計算之利息。
原告其餘之訴駁回。
訴訟費用新臺幣壹仟元由被告負擔。
本判決第一項得假執行。但被告如以新臺幣參萬零陸佰壹拾伍元
為原告預供擔保後，得免為假執行。
    事實及理由
壹、程序事項
    按因侵權行為涉訟者，得由行為地之法院管轄，民事訴訟法
    第15條第1項定有明文。查本件侵權行為地為臺北市文山區
    （見本院卷第17頁），本院自有管轄權。
貳、實體事項
一、原告主張：伊承保訴外人蔡孟凌所有，由駱允杰駕駛車牌號
    碼000-0000自用小客車（下稱系爭車輛）於民國108年5月22
    日7時20分許，沿臺北市○○區○○路○段○○○○○○路段000號前，
    適訴外人林金才駕駛車牌號碼0000-00號自路邊向左起駛，
    系爭車輛見狀煞停，惟沿同路同車道行駛在後由被告騎乘車
    牌號碼000-000號普通重型機車，未注意車前狀況，前車頭
    撞擊系爭車輛左後車尾，伊依約支出修復費用新臺幣（下同
    ）30,631元，依侵權行為及保險代位法律關係起訴請求，並
    聲明：被告應給付原告30,631元及自起訴狀繕本送達之翌日
    起至清償日止，按週年利率5％計算之利息。
二、被告則以：當時因前車突然緊急煞車，致伊無法保持安全距
    離等語，並聲明：原告之訴駁回。
三、法院之判斷：
  ㈠按因故意或過失，不法侵害他人之權利者，負損害賠償責任
    ；汽車、機車或其他非依軌道行使之動力車輛，在使用中加
    損害於他人者，駕駛人應賠償因此所生之損害。民法第184
    條第1項前段、第191條之2定有明文。汽車行駛時，駕駛人
    應注意車前狀況及兩車並行之間隔，並隨時採取必要之安全
    措施。道路交通安全規則第94條第3項前段有明文。查原告
    主張等情，提出道路交通事故當事人登記聯單、道路交通事
    故現場圖、道路交通事故初步分析研判表在卷可按（見本院
    卷第13至17頁)，核與本院依職權向臺北市政府警察局交通
    警察大隊調閱車禍肇事相關資料相符（見本院卷第45至67頁
    ）。依道路交通事故現場圖可知，JK2-117號普通重型機車
    及系爭車輛皆沿木柵路一段外側車道西往東直行，JK2-117
    號普通重型機車前車頭與系爭車輛左後車尾發生碰撞而肇事
    （見本院卷第49頁），復參酌被告在道路交通事故調查紀錄
    表稱：「我沿木柵路一段內側車道西往東直行時，當時車多
    壅塞，當時距離我右前方1-2公尺一台汽車原行駛在外側車
    道，忽然往左切且未打方向燈，因此我煞車不及，我的車頭
    去碰撞對方車子的左後車尾。」等語（見本院卷第57頁），
    系爭車輛駕駛人駱允杰於交通事故調查紀錄表稱：「我沿木
    柵路一段外側車道西往東直行至肇事地前，發現一台自小客
    車停在右前方的黃線上，約距離我的車前2公尺，忽然往左
    邊我的車前切出來，當下我立即踩煞車（輕微煞車），方向
    盤微往左打閃避該車，隨即我的左後車尾就遭後方機車追撞
    。」等語（見本院卷第53頁）。可知0000-00號自用小客車
    駕駛人起駛前不讓行進中之車輛優先通行，而被告未保持行
    車安全距離，致其車頭撞擊系爭車輛左後車尾，參以臺北市
    車輛行車事故鑑定會鑑定意見書亦同此認定，有案號000000
    0000臺北市車輛行車事故鑑定會鑑定意見書在卷為憑（本院
    卷第113至115頁），復被告到庭對於鑑定書結果表示無意見
    （見本院卷第131頁），是被告駕駛行為確有過失。
　㈡按負損害賠償責任者，除法律另有規定或契約另有訂定外，
    應回復他方損害發生前之原狀。第一項情形，債權人得請求
    支付回復原狀所必要之費用，以代回復原狀。民法第213條
    第1項、第3項定有明文。又不法毀損他人之物者，被害人得
    請求賠償其物因毀損所減少之價額，同法第196條定有明文
    ；依民法第196條請求賠償物被毀損所減少之價額，得以修
    復費用為估定之標準，但以必要者為限（例如︰修理材料以
    新品換舊品，應予折舊），有最高法院77年度第9次民事庭
    會議決議可資參照。故被害人得以修理費用作為其物因毀損
    所減少價額之計算依據，但其中以新品更換舊品，且因此提
    高該物整體價值者，該更換之新品即非屬損害發生前物之原
    狀，則該更換新品所支出之費用，應予計算其折舊。另保險
    法第53條第1項規定，被保險人因保險人應負保險責任之損
    失發生，而對於第三人有損失賠償請求權者，保險人得於給
    付賠償金額後，代位行使被保險人對於第三人之請求權；但
    其所請求之數額，以不逾賠償金額為限。查原告主張系爭車
    輛修復費用為30,631元（工資3,948元、零件18元、烤漆26,
    665元），業據提出估價單、統一發票、理賠計算書、賠償
    給付同意書在卷可按（見本院卷第21至27頁）。依行政院所
    頒固定資產耐用年數表及固定資產折舊率之規定，非運輸業
    用自用小客貨車之耐用年數為5年，依定率遞減法每年折舊1
    000分之369，但最後折舊總和不得超過該資產成本的10分之
    9，並參酌營利事業所得稅查核準則第95條第6項規定「固定
    資產提列折舊採用定率遞減法者，以1年為計算單位，其使
    用期間未滿1年者，按實際使用之月數相當於全年之比例計
    算之，不滿1月者，以1月計」之規定，系爭車輛出廠日為10
    1年1月，有行車執照在卷可按（見本院卷第19頁），迄本件
    車禍發生時即108年5月22日，實際使用7年5月，折舊後零件
    費用應為2元（計算式：18元×10%＝2元，元以下四捨五入）
    ，並加計無庸折舊之工資3,948元、烤漆26,665元，系爭車
    輛損害金額為30,615元（計算式：2元＋3,948元＋26,665元＝3
    0,615元），逾此部分，為無理由。
四、綜上所述，原告依據侵權行為及保險代位之法律關係，請求
    被告給付30,615元及自起訴狀送達翌日即110年5月5日（見
    本院卷第39頁，110年5月4日由被告同居人收受）起至清償
    日止，按週年利率5％計算之利息，為有理由，應予准許。逾
    此部分為無理由，應予駁回。
五、本件事證已臻明確，兩造其餘攻擊防禦方法，於本判決結果
    不生影響，爰不一一論述，併此敘明。
六、本件原告勝訴部分，係小額程序為被告敗訴之判決，依民事
    訴訟法第436條之20規定，應依職權宣告假執行，並依同法
    第392條第2項之規定，依職權宣告被告預供擔保，得免為假
    執行。
七、訴訟費用負擔之依據：民事訴訟法第79條。本件訴訟費用額
    ，依後附計算書確定如主文所示金額。
中　　華　　民　　國　　111 　年　　1 　　月　　14　　日
                  臺灣臺北地方法院新店簡易庭
                              法  官　鄧德倩
計   算   書：
項        目             金   額（新臺幣）      備    註
第一審裁判費             1,000元
合        計             1,000元
以上正本係照原本作成。
如不服本判決，應以違背法令為理由，於判決送達後20日內向本
庭提出上訴狀（須按他造當事人之人數附繕本）；如委任律師提
起上訴者，應一併繳納上訴審裁判費。
中　　華　　民　　國　　111 　年　　1 　　月　　14　　日
                              書記官  張嘉崴